【裁判字號】    95,抗,217
【裁判日期】    950814
【裁判案由】    提存異議
【裁判全文】
臺灣高等法院臺南分院民事裁定           95年度抗字第217號
抗告人  乙○○
        丙○○
        甲○○
上列抗告人因與相對人己○○○、丁○○、戊○○等三人間提存
異議事件，對於中華民國95年6月23日臺灣臺南地方法院95年度
聲字第817號裁定提起抗告，本院裁定如下：
    主    文
抗告駁回。
抗告程序費用由抗告人負擔。
    理    由
一、按提存事件性質上係屬非訟事件，提存所僅得就形式上之程
    式為審查，凡提存人主張之原因事實合於提存法第9條及其
    施行細則第3條規定審查之範圍，即應准予提存，而關乎實
    體之原因事實，提存所無權為審查、認定。亦即，提存所僅
    得由提存書之記載就形式上之程式為審查，至於其提存是否
    依債之本旨而為清償？是否係向有受領權人為清償？債權人
    有無受領遲延等關乎實體之原因事實，提存所並無權為審查
    、認定。又清償人將其給付物為債權人提存者，於清償地之
    提存所為之。提存所受理提存之聲請，審查其程式並無欠缺
    認應予提存，並無確定私權之效力。是不得以債之關係是否
    存在猶有爭執之實體上理由，為不准提存之處分（最高法院
    88年度抗字第4231號、89年度抗字第808號、80年度抗字第
    1300號、87年度抗字第1003號裁判意旨參照）。
二、本件聲明異議及抗告意旨略以：兩造間就本件提存案有關之
    土地尚因租佃爭議訴訟中，應靜候法院審理，抗告人等並已
    表明本件無遲延受領地租情事，相對人所為提存無法律上效
    力。原裁定以若提存人與債權人因提存是否生清償效力有爭
    執時，其個案仍應由該系爭債權受訴法院依法認定云云，洵
    屬不當，蓋兩造間之租佃爭議為耕作權確認之訴，不涉任何
    債權之法律關係。原審法院提存所准許相對人為本件提存，
    已嫌速斷，抗告人為此向原審法院聲明異議，竟遭裁定駁回
    ，洵有未洽，為此提起抗告，請求廢棄原裁定云云。
三、經查：本件相對人己○○○、丁○○、戊○○等三人以渠等
    承租抗告人乙○○、丙○○、甲○○等三人之坐落台南縣永
    康市○○○○○段407地號土地，應繳地租（94年下期及95
    年上期）甘藷4826台斤折合現金新台幣（下同）8687元，經
    以郵寄匯票方式遭退回後，相對人己○○○等三人將上開款
    項於民國（下同）95年6月2日向原審法院提存所繳款後並聲
    請辦理清償提存，經原審法院提存所95年度存字第2395號提
    存卷受理並准予提存在案，此有相對人提出之提存書乙份、
    存證信函暨其送達回執、戶籍謄本三份（均影本）等附於原
    審卷可稽，並經本院依職權調閱原審法院95年度存字第2395
    號提存卷宗查核屬實，抗告人主張相對人有以渠等三人為提
    存物受取人辦理清償提存之事實，堪信真正。
四、抗告意旨雖指摘相對人前以現金辦理提存以代本件地租（實
    物）給付，不符法律規定，不生提存清償效力云云。惟查，
    本件相對人即提存人己○○○、丁○○、戊○○等三人係以
    其向抗告人即提存物受取人承租上開土地應繳地租（94年下
    期及95年上期）甘藷4826台斤折合現金8687元，以匯票統一
    郵寄予抗告人乙○○，因遭抗告人拒絕退回，認為符合民法
    第326條提存要件，而於95年6月2日向原審法院提存所為抗
    告人即提存物受取人清償提存8687元等各情，業如上述，揆
    諸首揭說明，提存事件既屬非訟事件，提存所僅就形式上為
    審查，相對人為清償提存時，本可無庸附具提存原因證明文
    件，至於兩造間是否有債權債務關係（兩造間就訟爭土地有
    無租佃關係存在）？相對人之提存是否依債之本旨而為清償
    ？是否係向有受領權人為清償？債權人有無受領遲延等關乎
    實體之原因事實，提存所本即無權為審查、認定。本件相對
    人即提存人主張之原因事實既已合於提存法相關規定審查之
    範圍，提存所依法即應准予提存，抗告人請求原審法院提存
    所駁回相對人提存之聲請，於法無據，原審法院裁定駁回抗
    告人之異議，核無違誤。抗告意旨雖指摘其與相對人間之租
    佃爭議尚在訴訟繫屬中，其並無遲延受領地租云云，僅係抗
    告人片面之主張，縱或真實，亦屬實體法上之爭執，亦非提
    存程序所得審究。抗告意旨猶執前詞指摘原裁定不當，求為
    廢棄改判，非有理由，應予駁回。
據上論結，本件抗告為無理由，爰依提存法第二十一條、民事訴
訟法第四百九十五條之一第一項、第四百四十九條第一項、第九
十五條、第七十八條、第八十五條第一項，裁定如主文。
中    華    民    國    95    年    8    月      14   日
                  民事第三庭    審判長法  官  陳光秀
                                      法  官  李文賢
                                      法  官  曾平杉
上為正本係照原本作成。
如不服本裁定，僅得於收受本裁定正本送達後10日內以適用法規
顯有錯誤為理由，向本院提出再抗告狀（須附繕本1份及繳納再
抗告裁判費新台幣1000元），並經本院許可後始可再抗告於最高
法院。
中    華    民    國    95    年    8    月      15   日
                                      書記官  葉秀珍
【附記】
民事訴訟法第495條之1第2項準用同法第466條之1第1、2項規定
：
I對於第二審判決上訴，上訴人應委任律師為訴訟代理人。但上
  訴人或其法定代理人具有律師資格者，不在此限。
II上訴人之配偶、三親等內之血親、二親等內之姻親，或上訴人
  為法人、中央或地方機關時，其所屬專任人員具有律師資格並
  經法院認為適當者，亦得為第三審訴訟代理人。
                                                  Ｊ


司法院資訊處製作；財團法人民間司法改革基金會備份。
